臺灣高等法院刑事裁定　　　　　　100年度聲更（一）字第7號
聲明異議人
即 受刑 人　粟振庭
上列聲明異議人因偽造文書等案件，對於臺灣高等法院檢察署檢
察官之執行指揮，聲明異議，經最高法院發回，本院裁定如下：
      主    文
聲明異議駁回。
      理    由
一、本件聲明異議意旨略以：聲明異議人即受刑人粟振庭因涉犯
    偽造有價證券罪，經臺灣士林地方法院以96年度再字第1 號
    判決（下稱96年度再字第1 號判決）判處有期徒刑4 年，並
    於民國97年7 月24日判決確定。於該案之前，異議人曾於93
    至96年間，另因涉犯偽造文書等罪，經同法院分別以94年度
    訴字第225 號（已執行完畢、下稱第1 案）、95年度訴字第
    488 號（即本院96年度上訴字第463 號，下稱第2 案）、96
    年度訴字第2 號（即本院96年度上訴字第1058號，下稱第3
    案）、97年度訴字第109 號（下稱第4 案）判刑確定。上開
    4 案件均係96年度再字第1 號判決確定前所犯，符合刑法第
    50條數罪併罰之規定。異議人多次向臺灣士林地方法院檢察
    署及臺灣高等法院檢察署（下稱高檢署）請求依數罪併罰定
    其應執行刑，檢察官卻仍將之分開處理，而分別以高檢署99
    年度執聲字第1802、1803號向法院聲請定應執行刑，更漏將
    已執行完畢之「第1 案」納入聲請範圍，顯違反刑法第51條
    第1 項第5 款、第53條，爰依據刑事訴訟法第484 條之規定
    依法聲明異議等語。
二、按裁判確定前犯數罪者，併合處罰之；數罪併罰，有二裁判
    以上者，依刑法第51條之規定，定其應執行之刑，刑法第50
    條及第53條規定分別定有明文。而於被告一再犯罪，經受多
    次科刑判決確定之情形，上開所謂裁判確定，乃指首先確定
    之科刑判決而言，亦即以該首先判決確定之日作為基準，凡
    在該日期之前所犯之各罪，應依刑法第51條各款規定，定其
    應執行之刑（最高法院59年台抗字第367 號判例意旨參照）
    。經查，異議人所犯「第1 案」於95年7 月5 日判決確定，
    而「第2 案」（附表一編號1 至3 之案件）之犯罪時間分別
    為93年11月間、94年3 月2 日及94年3 月6 日，「第3 案」
    部分犯行（附表一編號5 之案件）之犯罪時間係在95年5 、
    6 月間，96年度再字第1 號（附表一編號4 之案件）犯罪時
    間則在91年8 月間至92年1 月中旬，此有本院被告前案紀錄
    表及上開刑事判決網路擷取本及影本在卷為憑，上開案件既
    係於「第1 案」判決確定前所犯，承上說明，自得依刑法第
    51條之規定定其應執行刑，此亦據最高法院100 年度台抗字
    第921 號裁定理由所明示，是聲請意旨認上開部分應依法定
    其應執行之刑，尚無不合，附此敘明。
三、又按受刑人或其法定代理人或配偶以檢察官執行之指揮為不
    當者，得向諭知該裁判之法院聲明異議，刑事訴訟法第484
    條定有明文。次按刑事訴訟法第477 條規定：「依刑法第48
    條應更定其刑者，或依刑法第53條及第54條應依刑法第51條
    第5 款至第7 款之規定，定其應執行之刑者，由該案犯罪事
    實最後判決之法院之檢察官，聲請該法院裁定之。前項定其
    應執行之刑者，受刑人或其法定代理人、配偶，亦得請求前
    項檢察官聲請之」。此所稱「檢察官執行之指揮不當」，包
    括執行之指揮違法及執行之方法不當等情形在內。經查：
  (一)高檢署檢察官就異議人所犯如附表一所示之罪（包含第2 案
    、第3 案及96年度再字第1 號），以99年度執聲字第1803號
    聲請書聲請定其應執行之刑，本院於100 年1 月17日以100
    年度聲字第14號裁定定其應執行有期徒刑8 年；檢察官另就
    聲請人如附表二所示之罪（包含第4 案），以99年度執聲字
    第1802號聲請書聲請定其應執行之刑，本院於100 年1 月6
    日以100 年度聲字第1 號，定其應執行有期徒刑3 年3 月在
    案，此有本院被告前案紀錄表及上開刑事裁定網路擷取本及
    影本在卷為憑。
  (二)承上調查結果，檢察官之上揭聲請固未將「第1 案」與得予
    合併定應執行刑之上開案件合併聲請，惟此項聲請權，乃檢
    察官依刑事訴訟法第477 條第1 項規定之行使，本院並已核
    准檢察官之聲請並據以裁定如上所述，尚難認檢察官上揭99
    年度執聲字第1802、1803號之聲請，係屬「執行之指揮違法
    」或「執行之方法不當」之情形，亦即異議意旨謂檢察官漏
    未聲請之主張，尚難認合於刑事訴訟法第484 條規定「檢察
    官執行之指揮不當」之要件。
  (三)又異議意旨另主張：其多次向檢察官請求合併定應執行刑，
    檢察官仍漏未聲請乙節。按刑事訴訟法第477 條第2 項明文
    規定：「前項定其應執行之刑者，受刑人或其法定代理人、
    配偶，亦得請求前項檢察官聲請之」，是本件尚應審酌者，
    乃異議人是否依上揭規定「請求」檢察官聲請定其應執行之
    刑？本院依職權函詢承辦之高檢署，異議人是否有就「第1
    案」與「第2 案」、「第3 案」等相關案件，依據上揭規定
    請求檢察官聲請定應執行刑乙事。而高檢署函覆結果，並未
    肯認之，此有高檢署100 年11月24日檢紀玄字第1000000890
    號函及同署100 年12月16日檢紀珠字第1000001257號函在卷
    可稽。又本院核閱上揭高檢署函文檢送之該署99年度執聲字
    第1802、1803號執行卷宗全卷，亦未見異議人有提出上揭請
    求，據此，尚難認定異議人業已向檢察官「請求」而遭駁回
    ，承上說明，本件異議人尚應循刑事訴訟法第477條第2項之
    規定，「請求」檢察官依同條第1 項規定聲請法院定應執行
    刑，迨檢察官對異議人之請求為准駁之表示，異議人若有不
    服時，再循相關程序救濟，始為正辦，併予說明。
  (四)綜上，本件異議尚與刑事訴訟法第484 條規定有違，核無理
    由，應予駁回。
四、據上論斷，爰依刑事訴訟法第486 條，裁定如主文。
中    華    民    國  100   年    12    月    28     日
                  刑事第十二庭審判長法  官  蔡永昌
                                    法  官  陳貽男
                                    法  官  王梅英
以上正本證明與原本無異。
如不服本裁定，應於收受送達後五日內向本院提出抗告狀。
                                    書記官  楊麗娟
中    華    民    國   100    年    12    月    28    日